【裁判字號】    90,訴,1635
【裁判日期】    901227
【裁判案由】    貨物稅
【裁判全文】
臺北高等行政法院判決
                                                九十年度訴字第一六三五號
                              .
    原      告  尚朋堂股份有限公司
    代  表  人  甲○○董事長.
    訴訟代理人  林瑞彬律師
                巫鑫（會計師）
    輔  佐  人  丙○○
    被      告  財政部臺灣省北區國稅局
    代  表  人  林吉昌（局長）
    訴訟代理人  乙○○
                丁○○
右當事人間因貨物稅事件，原告不服財政部中華民國八十九年十二月十八日台財訴第
0000000000號訴願決定，提起行政訴訟。本院判決如左：
    主  文
原告之訴駁回。
訴訟費用由原告負擔。
    事  實
一事實概要：
  原告未經辦妥貨物稅產品登記，於民國（下同）八十七年三月至同年八月二十四日
  擅自產製應稅貨物SO—1120電烤箱出廠，漏報貨物稅額新台幣（下同）一、○八六
  、二九三元，違反貨物稅條例第十九條及貨物稅稽徵規則第十五條，案經被告所屬
  基隆分局查得，觸犯貨物稅條例第二十八條第一款規定處九千元以上三萬元以下之
  罰鍰，及同條例第三十二條第一款規定按補繳稅額處五倍至十五倍罰鍰等處罰規定
  。被告依財政部八十五年四月二十六日台財稅第八五一九三三一三號函釋意旨，同
  時觸犯租稅行為罰及漏稅罰者擇一從重處罰，遂按同條例第三十二條第一款規定，
  處所漏稅額十倍之罰鍰一○、八六二、九○○元（計至百元止）。原告不服，申請
  復查，經被告以八十八年七月二十三日北區國稅法第00000000號復查決定
  書未予變更，提起訴願，亦遭財政部以八十九年十二月十八日台財訴第00000
  00000號訴願決定駁回，遂提起本件行政訴訟。
二兩造聲明：
  (一)原告聲明求為判決：訴願決定及原處分均撤銷。
  (二)被告聲明求為判決：如主文所示。
三兩造之爭點：
  (一)兩造爭點：
    1.原告自行產銷應稅貨物SO-1120電烤箱，未依貨物稅條例第十九條申請辦理產
      品登記，應依貨物稅條例第二十八條第一款之規定處行為罰，或應與同條例第
      三十二條第一款之規定擇一重處罰而依第三十二條第一款規定處漏稅罰？
    2.被告未以〔完稅價格＝出廠價格＼（１＋稅率＋％）〕而以〔完稅價格＝銷
      售價格＼（１十％）〕之公式計算原告應補稅額及罰鍰，有無違誤？
  (二)原告主張之理由：
    1.原告之漏報應稅貨物之行為，屬貨物稅條例第三十二條第七款漏報出廠數量，
      依稅務違章案件及裁罰金額或倍數參考表之規定，應處五倍之罰鍰。
      (1)原告係已依法辦理貨物稅廠商登記，所產製之電烤箱（產品編號S0-1110）
        已依法辦理產品登記，為配合客戶需求略為變更是項產品非功能性配件以符
        合市場區隔（產品編號S0-1120），此種作法並未變更產品之功能及體積，
        且使用同一份使用說明書，原告以為符合財政部六十九年一月十一日台財稅
        第三○二七一號函釋規定：「只要應客戶要求而加裝特殊標誌或附件者（非
        訴願決定書中所稱僅為包裝上使用圖案變更者），為簡便計，免再辦理新品
        登記」，故未再申請產品登記。又因原告承辦員工異動而疏忽，未將此部分
        列入各期出廠貨物中申報，致漏報出廠貨物數量，應適用貨物稅條例第三十
        二條第七款，暨稅務違章案件裁罰金額或倍數參考表規定，按補徵稅額處五
        倍之罰鍰。但被告卻依貨物稅條例第三十二條第一款規定「未依第十九條規
        定辦理登記，擅自產製應稅貨物出廠者」，暨稅務違章案件裁罰金額或倍數
        參考表之定型化規定，裁處原告按應補稅額十倍之罰鍰，如此苛罰，原告誠
        不服。
      (2)貨物稅條例第三十二條之規定，對各種逃漏稅行為係按應補稅額處五至十五
        倍之罰鍰，即法律本已賦與主管稽徵機關考量納稅義務人違章行為之情節輕
        重，而裁處不同倍數罰鍰之權限。又租稅法之違章處罰，目的在收儆戒之效
        ，旨在促使納稅義務人遵守法律規定，以維持租稅公平及稅收之徵起。按貨
        物稅條例第十九條規定：「產製廠商應於開始產製貨物前，向工廠所在地主
        管稽徵機關申請辦理貨物稅廠商登記及產品登記」，原告為已依法辦理貨物
        稅廠商登記之廠商，多年來皆依法辦理產品登記及繳納申報貨物稅，並獲財
        政部頒揚為優良納稅人。今原告因誤解前揭財政部解釋函令，致未辦理產品
        登記，以致漏報出廠貨物數量，並非蓄意逃漏稅，此可由原告原物料領用登
        記簿、成品庫存月報表、成品出貨明細及庫存表等內部控制表單均已載明S0
        -1120號電烤箱進出庫情形，且於出廠時亦均已按規定開立統一發票可知。
        此與未辦貨物稅廠商登記暨產品登記而產製應稅貨物出廠，蓄意逃漏貨物稅
        之行為自應不能等同視之。
      (3)被告不思法律之立法意旨，不考慮原告實因誤解法令及疏忽才造成違章漏稅
        之情事，並非蓄意逃漏稅，即逕依貨稅條例第三十二條第一款規定，暨「稅
        務違章案件裁罰金額或倍數參考表」定型化規定裁定十倍之重罰，與自始未
        辦貨物稅廠商登記暨產品登記而產製應稅貨物出廠，蓄意逃漏貨物稅之行為
        之處罰無異，原告實難接受被告此種不辨輕重之處事方式。時值經濟低迷，
        企業生機低落、市場競爭利潤已薄，主管稽徵機關應站在輔導納稅義務人守
        法之立場處罰，如對守法者之無心疏失亦一昧處以重罰，致納稅義務人陷於
        經營困境，相信此亦非立法者所樂見；況企業健在稅捐常徵，可充裕政府稅
        收，支應各項政府施政。
    2.原告八月份SO-1120出廠數量一、一○九個，依貨物稅條例第二十三條規定應
      於九月十五日前申報納稅，於被告查獲時尚未屆申報期，尚無有漏報貨物稅之
      事實，被告不應將此部分逕以漏報論處。
      (1)按貨物稅條例第五章對各項違反貨物稅條例之行為分別定有處罰條文，針對
        產製未辦理貨物稅產品登記出廠之行為之處罰條文如下：
        依貨物稅條例第二十八條之規定：「納稅人有左列情形之一者，除通知補辦
        或改正外，應處新台幣九千元以上三萬元以下罰鍰：一、未依第十九條或第
        二十條規定申請登記者。二、：：：」
        依貨物稅條例第三十二條之規定：「納稅人有左列情形之一者，除補徵稅款
        外，按補徵稅額處五至十五倍罰鍰：一、未依第十九條規定辦理登記，擅自
        產製應稅貨物出廠者。二：：：」
      (2)由條文觀之，第二十八條乃是針對納稅義務人違反應作為手續規定之「行為
        罰」，即一旦納稅人有違反應行手續之事實，主管稽徵機關就可予以處罰；
        至於第三十二條乃是針對納稅義務人有逃漏貨物稅之情事時之「漏稅罰」，
        必定要以納稅義務人有逃漏稅之事實，主管稽徵機關方得予以處罰。兩者在
        構成要件上有顯著不同，並非謂納稅義務人有第二十八條第一款之情事，就
        必定有第三十二條第一款所定之逃漏貨物稅之情事，首須明辨。因為目前國
        產貨物之貨物稅之徵收，依貨物稅條例第二十三條第一項規定：「產製廠商
        當月份出廠貨物之應納稅款，應於次月十五日以前自行向公庫繳納，並依照
        財政部規定之格式填具計算稅額申報書，檢同繳款書收據向主管稽徵機關申
        報；無應納稅額者，仍應向主管稽徵機關申報。」故納稅義務人縱經稽徵機
        關認定有產製出廠未辦理貨物稅產品登記之產品之行為，只要納稅義務人在
        該已出廠之貨物之法定申報期限前繳納稅款，並辦理申報，應不構成有逃漏
        貨物稅之事實，主管稽徵機關應僅能依第二十八條規定論處，而非以第三十
        二條規定論處。
      (3)查本件被告於八十七年八月二十四日查獲原告自八十七年三月起有產製出廠
        未辦理貨物稅產品登記之貨物產品編號SO-1120之情事，原告立即按規定申
        報產品登記，且其中八月份出廠數量一、一○九個已於九月十五日前按規定
        申報納稅，被告卻將此部分一併視同漏報，一併依貨物稅條例第三十二條第
        一款裁處十倍罰鍰，實屬認事用法錯誤，並侵害原告權益。
    3.被告更正核定援引財政部八十年三月十五日台財稅第八○○○八三七四五號函
      釋，將原處分核定之完稅價格一、四二八．一元，變更核定為完稅價格一、六
      一九．四元，屬適用法令錯誤，不當增加原告罰鍰。
      (1)按完稅價格之計算，依貨物稅條例第十三條為「完稅價格＝出廠價格＼（１
        ＋稅率＋％）」。被告原處分依該規定核定完稅價格一、四二八．一元，
        詎料被告於八十八年一月二十六日北區國稅法裁第八八○○三九五五號函另
        逕行援引財政部八十年三月十五日台財稅第八○○○八三七四五號函釋：「
        違章貨物未能指認貨物來源廠商，致無產製廠商之出廠價格據以核算完稅價
        格者，應依查得該未稅貨物之銷售價格，減除貨物稅條例第十三條規定之推
        廣費用後核算完稅價格（即完稅價格＝銷售價格＼（１十％））補稅送罰
        。」，變更核定完稅價格一、六一九．四元，並據以變更核定增加原告之應
        補稅額及罰鍰。被告此舉，不但係認事用法錯誤，援引錯誤之解釋函令增加
        原告不當之租稅負擔，更違反最高行政法院（八十九年七月一日改制前為行
        政法院，下同）五十八年判字第三十一號判例對於原處分確定後，除發現新
        事實或新課稅資料，不得自行變更原查定處分之保障租稅安定性之意旨。
      (2)按財政部八十年三月十五日台財稅第八○○○八三七四五號函釋適用之情況
        為：經營販賣應稅貨物之營利事業，持有無納稅照證之應稅貨物，而未能指
        認貨物來源廠商，致無產製廠商之出廠價格據以核算完稅價格者適用。其適
        用主體為「銷售商」，而原告係為「產製廠商」，本非該函釋所規範之適用
        主體，且原告產製貨物之出廠價格及出廠數量均有開立統一發票及帳載資料
        可供被告查證，原告復查決定變更原處分之完稅價格，實屬錯誤。
      (3)且若依被告復查決定書所稱原告銷售價格未內含貨物稅額而核定完稅價格為
        一六一九．四元，依營業稅法第十六條規定之銷售額為營業人銷售貨物所收
        取之全部代價，包括應繳之貨物稅而言，原告之銷售價格則是為二○五六．
        六元，高於原告之實際銷售價格一、八一三‧○九元，且原告於八十七年九
        月申報SO-1120電烤箱之完稅價格為一、四三○．四元，與被告原處分核定
        之完稅價格一、四二八．一元相當。由此亦可證明被告前面所述，自八十七
        年三月起產製出廠之SO-1120電烤箱，因誤解財政部函釋規定，而將其與已
        辦理產品登記SO-1110電烤箱視為同項產品，故其銷售價格已先將應負擔百
        分之十五貨物稅包括在內，並依照營業稅法第十六條規定開立發票，即發票
        金額已含其應納之貨物稅。然被告卻無視於原告完整之產銷記錄，仍一昧堅
        持援引錯誤之解釋函令適用於本件，增加原告之不當之租稅負擔。
    4.綜上所述，原告為已依法辦理貨物稅廠商登記之廠商，多年來均依法繳納申報
      貨物稅，緣因誤解財政部函釋規定致漏報出廠貨物數量，並非惡意逃漏貨物稅
      之行為，依貨物稅條例第三十二條第七款規定按應補稅額裁處五倍之罰鍰，諒
      足以收儆戒之效，且才能與未辦貨物稅廠商登記之蓄意逃漏稅之行為（處十倍
      之罰鍰）區別。其次，原告八月份出廠之SO-1120電烤箱一、一○九個，於被
      告查獲時尚未屆繳納申報之期限，尚無違章漏稅之事實，被告不應將其併入漏
      稅額計算；最後，被告之更正核定未引述任何有關原處分後始發現之新事實或
      新課稅資料，而援引錯誤之函釋變更原處分核定之完稅價格，增加原告之應補
      稅額及罰鍰，係屬錯誤之處分，並違反最高行政法院五十八年判字第三十一號
      判例保障租稅安定性之意旨，侵害原告之合法權益。
  (二)被告主張之理由：
    1.按「產製廠商應於開始產製貨物前，向工廠所在地主管稽徵機關申請辦理貨物
      稅廠商登記及產品登記。」、「納稅義務人有左列情形之一者，除補徵稅款外
      ，按補徵稅額處五倍至十五倍罰鍰：一、未第十九條規定辦理登記。擅自產製
      應稅貨物出廠者。」為貨物稅條例第十九條、同條例第三十二條第一款所明定
      。又按「違章貨物未能指認貨物來源廠商，致無產製廠商之出廠價格者，應依
      查得該未稅貨物之銷售價格，減除貨物稅條例第十三條規定之推廣費用後核算
      完稅價格（即完稅價格＝銷售價格＼１＋％）補稅送罰。」為財政部八十年
      三月十五日台財稅第八○○○八三七四五號函所明示。
    2.本件原核定於八十七年八月二十四日查得原告八十七年三月份至同年八月二十
      四日產製未辦產品登記之應稅貨物電烤箱SO-1120，四、九八八台，已出廠四
      、四七二台，尚有五一六台庫存尚未出廠，因其屬未稅貨物出廠，出廠（銷售
      ）價格並未內含貨物稅額，經計算完稅價格為一、六一九．四元，並按出廠數
      量四、四七二台核定貨物稅額為一、○八六、二九三元，復因同時違反貨物稅
      條例第十九條及貨物稅稽徵規則第十五條規定，原應依貨物稅條例第二十八條
      第一項及同條例第三十二條第一款規定併罰，惟依財政部八十五年四月二十六
      日台財稅第八五一九○三三一三號函釋規定，同時觸犯租稅行為罰及漏稅罰者
      擇一從重處罰，遂按貨物稅條例第三十二條第一款規定就所漏稅額一、○八六
      、二九三元處十倍罰鍰一○、八六二、九○○元，並無不合。
    3.原告對裁處罰鍰不服主張略以：
      (1)因所產製SO-1110電烤箱已依法辦理產品登記，為配合客戶需求將其略為變
        更，改編號為S0-1120，為非功能性配件只為符合市場區隔，並未變更產品
        之功能及體積，且使用同一份說明書，以為可適用財政部六十九年一月十一
        日台財稅第三○二七一號函規定，故未申請產品登記，因員工疏忽未列入各
        期出廠貨物中申報，又已辦妥廠商登記，只未辦理產品登記，無逃漏稅之意
        ，請就所漏稅額改處五倍罰鍰。
      (2)原告為產製廠商，出廠價格及出廠數量均有開立之發票及帳載資料，原核定
        不應依財政部八十年三月十五日台財稅第八○○○八三七四五號函所示，應
        稅貨物未能指認貨物來源廠商，計算完稅價格。
      (3)於當年度八月份出廠之SO-1120電烤箱，數量有一、一○九台，此部分依貨
        物稅條例第二十三條規定，於次月十五日前自行繳納及申報即可，此部分應
        無漏報出廠數量之情事等語。
    4.惟查本件原告未辦理產品登記擅自產製並出廠SO-1120電烤箱，有卷附原告之
      生產計劃表，原物料領用登記簿、成品庫存月報表、成品出貨明細及庫存表、
      統一發票、申請人出具說明書等影木附卷可稽，亦為原告所承認不諱，又查卷
      附原告產製烤箱型號SO-1110、SO-1120產品照片及使用說明書影本，系爭貨物
      SO-1120與已辨產品登記之S0-1110其面板型式並不相同，依貨物稅稽徵規則第
      十九條規定，除已核准登記之產品，其僅為包裝上使用圖案變更者，得送主管
      稽徵機關備查免申請變更，本件係屬產製各不同型號產品，仍應依規定於產品
      產製前辦理產品登記。其既未辦理產品登記，經被告八十七年八月二十四日查
      得，且其當年度八月份已產製未辦產品登記事實在查獲時已發生，即無適用已
      辨產品登記次月十五日申報繳納之規定。再查系爭貨物因屬未稅貨物出廠，出
      廠（銷售）價格並未內含貨物稅額，其開立銷售價格與已含貨物稅之型號
      SO-1110並不相同，原核定以系爭貨物出廠價格（銷售）未含貨物稅額，計算
      完稅價格為一、六一九．四元，已出廠數量四四七二台，稅率百分之十五，核
      定貨物稅額為一、○八六、二九三元外，並就所漏稅額處十倍罰鍰一○、八六
      二、九○○元，並無不合。
    理  由
一按「產製廠商應於開始產製貨物前，向工廠所在地主管稽徵機關申請辨理貨物稅廠
  商登記及產品登記。」及「納稅義務人有左列情形之一者，除補徵稅款外，按補徵
  稅額處五倍至十五倍罰鍰：一、未依第十九條規定辦理登記，擅自產製應稅貨物出
  廠者。」分別為貨物稅條例第十九條及第三十二條第一款所明定。
二本件原告未經辦妥貨物稅產品登記，於八十七年三月至同年八月二十四日擅自產製
  應稅貨物SO-1120電烤箱出廠，漏報貨物稅額一、○八六、二九三元，案經被告查
  獲，並經原告承認不諱，被告遂按所漏稅額一、○八六、二九三元，處十倍罰鍰計
  一○、八六二、九○○元。原告不服，主張：(一)其產製SO-1110電烤箱已依法辦理
  產品登記，為配合客戶需求將其略為變更，改編號為SO-1120，為非功能性配件只
  為符合市場區隔，並未變更產品之功能及體積，且使用同一份說明書，以為可適用
  財政部六十九年一月十一日台財稅第三○二七一號函釋，故未申請產品登記，因員
  工疏忽未列入各期出廠貨物中申報，又已辦妥廠商登記只未辦理產品登記，無逃漏
  稅之意，請就所漏稅額改處五倍罰鍰。(二)依貨物稅條例第十三條規定，系爭產品編
  號SO-1120之完稅價格計算應為「完稅價格＝出廠價格＼（１＋稅率％＋％）
  」，而非原核定之「完稅價格＝出廠價格＼（１＋稅率○％＋％）」(三)原告於八
  十七年八月份SO-1120出廠數量一、一○九台，依貨物稅條例第二十三條規定，可
  於八十七年九月十五日前申報納稅，不應將此部分納入裁罰倍數計算基礎內云云。
  申經被告復查決定，以被告於八十七年八月二十四日查得原告八十七年三月份至同
  年八月二十四日產製未辦產品登記之應稅貨物電烤箱SO-1120，四、九八八台，已
  出廠四、四七二台，尚有五一六台庫存尚未出廠，因其屬未稅貨物出廠，出廠（銷
  售）價格並未內含貨物稅額，經計算完稅價格為一、六一九．四元（未含貨物稅之
  出廠價格1,813.67÷（1﹢0%﹢12%﹦1.12）﹦1,619.4〕，並按出廠數量四、四七
  二台核定貨物稅額為一、○八六、二九三元（1,619×4,472×0.15），復因同時違
  反貨物稅條例第十九條及貨物稅稽徵規則第十五條規定，原應依貨物稅條例第二十
  八條第一項及同條例第三十二條第一款規定併罰，惟依財政部八十五年四月二十六
  日台財稅第八五一九○三三一三號函釋，同時觸犯租稅行為罰及漏稅罰者擇一從重
  處罰，遂按貨物稅條例第三十二條第一款規定就所漏稅額一、○八六、二九三元處
  十倍罰鍰一○、八六二、九○○元，並無不合。再查原告未辦理產品登記擅自產製
  並出廠SO-1120電烤箱，有卷附原告之生產計劃表，原物料領用登記簿、成品庫存
  月報表、成品出貨明細及庫存表、統一發票、原告出具說明書等影本可稽，亦為原
  告所承認不諱，又查卷附原告產製烤箱型號SO-1110、SO-1120產品照片及使用說明
  書影本，系爭貨物SO-1120與已辦產品登記之SO-1110其面板型式並不相同，且其銷
  售價格亦不相同，顯係二種不同產品，依貨物稅稽徵規則第十九條規定，除已核准
  登記之產品，其僅為包裝上使用圖案變更者，得送主管稽徵機關備查免申請變更，
  則本件係屬產製各不同型號產品，仍應依規定於產品產製前辦理產品登記。其既未
  辦理產品登記，經被告八十七年八月二十四日查得，且其當年度八月份已產製未辦
  產品登記事實在查獲時已發生，即無適用已辦產品登記次月十五日申報繳納之規定
  。另查系爭貨物因屬未稅貨物出廠，出廠（銷售）價格並未內含貨物稅額，其開立
  銷售價格與已含貨物稅之型號SO-1110並不相同，原核定以系爭貨物出廠價格（銷
  售）未含貨物稅額，計算完稅價格為一、六一九．四元，已出廠數量四、四七二台
  ，稅率百分之十五，核定貨物稅額為一、○八六、二九三元外，並就所漏稅額處十
  倍罰鍰計一○、八六二、九○○元，並無不合等由，遂駁回其復查之申請，原告不
  服復提起訴願，仍為訴願決定予以維持，原告仍執前詞爭執，而提起本訴。
三經查：
  (一)本件原告未辦理產品登記擅自產製並出廠SO-1120電烤箱，有卷附原告之生產計
    劃表，原物料領用登記簿、成品庫存月報表、成品出貨明細及庫存表、統一發票
    、原告出具說明書等影本可稽，亦為原告所承認不諱，又查卷附原告產製烤箱型
    號SO-1110、SO-1120產品照片及使用說明書影本，系爭貨物SO-1120與已辦產品
    登記之SO-1110其面板型式並不相同，型號SO-1110產品面板上有選擇開關、加熱
    指示燈，而所謂選擇開關，就是可以上面或下面加熱，或同時加熱，如果沒有選
    擇開關，無法選擇上下加熱，影響烤箱功能甚鉅，又加熱指示燈，對烤箱安全性
    有一定維護。另型號SO-1110用了一百零二項材料、型號SO-1120則僅用九十二項
    材料，可知型號SO-1110功能較多，此復為原告所不爭執，再上開二產品價格亦
    有不同，且原告復於被查獲後之八十七年八月二十九日就型號SO-1120烤箱向被
    告提出貨物稅產品登記申請，此有該申請表影本附卷可稽，參酌貨物稅稽徵規則
    第十九條規定，除已核准登記之產品，其僅為包裝上使用圖案變更者，得送主管
    稽徵機關備查免申請變更外，本件係屬產製各不同型號產品，自應依規定於產品
    產製前辦理產品登記。原告稱其產製SO-1110烤箱已依法辦理產品登記，為配合
    客戶需求僅將其略為變更，改編號為SO-1120為非功能性配件，只為符合市埸區
    隔，並未改變產品功能，故未申請產品登記云云，顯為不可採。
  (二)至原告主張其於八十七年八月二十四日為被告查獲擅自產製應稅貨物SO-1120型
    電烤箱，而其中有一、一０九台烤箱係屬八十七年八月份所出廠，依貨物稅條例
    二十三條規定，原告尚可於八十七年九月十五日前申報納稅，被告不該將此部分
    納入裁罰倍數計算之基準云云，惟查原告原已認為被查獲之SO-1120型號之烤箱
    與其先前已辦產品登記之SO-1110型號乃屬同一產品，故無庸再辦產品申請登記
    ，已如前述，則查獲當時，原告當月已產製未辦產品登記貨物出廠，自無適用已
    辦產品登記次月十五日申報繳稅規定之餘地，況原告亦係於八十七年八月二十九
    日始向被告申請為產品登記，姑不論被告係於何時準其為產品登記，其原已出廠
    之貨物自不可能回溯為係屬已為產品登記之貨物，從而原告此部分主張，亦不足
    採信。
  (三)至被告於八十七年八月二十四日查得原告八十七年三月份至同年八月二十四日產
    製未辦產品登記之應稅貨物電烤箱SO-1120，四、九八八台，已出廠四、四七二
    台，尚有五一六台庫存尚未出廠，因其屬未稅貨物出廠，出廠（銷售）價格並未
    內含貨物稅額，經計算完稅價格為一、六一九．四元（未含貨物稅之出廠價格
    1,813.67÷（1﹢0%﹢12%﹦1.12）﹦1,619.4〕，並按出廠數量四、四七二台核
    定貨物稅額為一、○八六、二九三元（1,619×4,472×0.15），復因同時違反貨
    物稅條例第十九條及貨物稅稽徵規則第十五條規定，原應依貨物稅條例第二十八
    條第一項及同條例第三十二條第一款規定併罰，惟依財政部八十五年四月二十六
    日台財稅第八五一九○三三一三號函釋，同時觸犯租稅行為罰及漏稅罰者擇一從
    重處罰，遂按貨物稅條例第三十二條第一款規定就所漏稅額一、○八六、二九三
    元處十倍罰鍰一○、八六二、九○○元乙節，因原告所出廠之貨物屬未申請登記
    之貨物，自無法依法向主管稽徵機關繳納出廠貨物之納稅款，從而原告出廠（銷
    售）價格自不含有貨物稅額，從而於計算完稅價格，自僅能減除推廣費用後，貨
    物稅率以稅率０計算（即完稅價格＝銷售價格＼（１十％））補稅送罰，原告
    雖稱其出廠價格即已含有貨物稅在內，惟依原告於八十七年三至八月均未依規定
    申報貨物稅，原告自顯無申報貨物稅之意，而原告為國內頗具規模之公司，內部
    結構甚為縝密，自難諉稱因員工疏失為由，而謂屬短報或漏報出廠數量，以卸其
    漏稅之責，從而其出廠之貨物自難認以已含有貨物稅而計算其之完稅價格，至本
    件違章之貨物係屬原告所產製而非未能指認貨物來源廠商之貨物，原處分援引財
    政部八十年三月十五日台財稅第八○○○八三七四五號函釋：「違章貨物未能指
    認貨物來源廠商，致無產製廠商之出廠價格據以核算完稅價格者，應依查得該未
    稅貨物之銷售價格，減除貨物稅條例第十三條規定之推廣費用後核算完稅價格（
    即完稅價格＝銷售價格＼（１十％））補稅送罰。」固尚有未洽，惟以上述稅
    率０計算，其結果並無不同，爰無庸予撤銷，另依行政程序法第一百十七條之規
    定行政機關對違法之行政處分，於撤銷未對公益發生有重大危害或受益人信賴利
    益顯大於撤銷所欲維護之公益者，本即可依職權為全部或一部之撤銷，且稅捐稽
    徵機關查定處分，固具有形式之確定力，惟稽徵機關如發現原處分確有錯誤短徵
    ，為維持課稅公平之原，基於公益之理由，要非不可自行變更原查定處分，而補
    徵其應繳之稅額（最高行政法院五十八年判字第三十一號判例可資參照），原告
    主張被告原以貨物稅率為十五，計算原完稅價格為一、四二八元，在未有新事實
    、新證據下變更處分，以貨物稅為０，計算完稅價格為一、六一九．四元，顯屬
    違法云云，即不足採。
四綜上所述，本件原處分以原告產製未辦產品登記之應稅貨物出廠同時違反貨物稅條
  例第十九條及貨物稅稽徵規則第十五條規定，應依貨物稅條例第二十八條第一項及
  同條例第三十二條第一款規定併罰，惟依財政部函釋，同時觸犯租稅行為罰及漏稅
  罰者擇一從重處罰，遂按貨物稅條例第三十二條第一款規定及稅務違章案件裁罰金
  額或倍數參考表就所漏稅額一、○八六、二九三元處十倍罰鍰一○、八六二、九○
  ○元，依法核無違誤，訴願決予以維持並無不合，原告仍持前詞請求撤銷，為無理
  由，應予駁回。
五據上論結，本件原告之訴為無理由，爰依行政訴訟法第九十八條第三項前段，判決
  如主文。
中    華    民    國      九十      年      十二      月    二十七      日
                                  臺北高等行政法院第二庭
                                         審 判 長 法  官  王立杰
                                                  法  官  陳雅香
                                                  法  官  黃本仁
右為正本係照原本作成。
如不服本判決，應於送達後二十日內，向本院提出上訴狀並表明上訴理由，如於本判
決宣示後送達前提起上訴者，應於判決送達後二十日內補提上訴理由書（須按他造人
數附繕本）。
中    華    民    國      九十      年    十二        月    二十八      日
                                                  書記官  王英傑


司法院資訊處製作；財團法人民間司法改革基金會備份。
